【裁判字號】    98,訴,1812
【裁判日期】    990126
【裁判案由】    違反毒品危害防制條例
【裁判全文】
臺灣臺南地方法院刑事判決              98年度訴字第1812號
公  訴  人  臺灣臺南地方法院檢察署檢察官
被      告  甲○○
上列被告因違反毒品危害防制條例案件，經檢察官提起公訴（98
年度毒偵字第2331號），被告於本院準備程序中就被訴事實為有
罪之陳述，本院合議庭裁定由受命法官獨任進行簡式審判程序，
判決如下
    主  文
甲○○施用第一級毒品，累犯，處有期徒刑捌月；又持有第一級
毒品，累犯，處有期徒刑參月，扣案第一級毒品海洛因貳包(驗餘
淨重分別為零點零三九公克、零點零三一公克)沒收銷燬之。應執
行有期徒刑拾月，扣案第一級毒品海洛因貳包(驗餘淨重分別為
零點零三九公克、零點零三一公克)沒收銷燬之。
    事實及理由
一、犯罪事實：甲○○前於民國91年間，因施用第一級毒品海洛
    因案件，經本院裁定送觀察、勒戒後，認已無繼續施用毒品
    傾向，臺灣臺南地方法院檢察署於91年6月5日以91年度偵字
    第2657號為不起訴處分確定在案。嗣又因施用第一級毒品，
    經本院裁定送觀察、勒戒後，認有繼續施用毒品傾向，再依
    本院裁定令入戒治處所施以強制戒治，於93年1月9日執行完
    畢。又於96年間，因施用海洛因案件，經本院以96年度訴字
    第1143號判決判處有期徒刑1年4月確定，甫於98年5月25 日
    執行完畢。詎猶不知悔改，復基於施用海洛因之犯意，於98
    年10月13日13時許，在其臺南縣新化鎮○○街45巷30號住處
    房間內，以海洛因摻水後注射靜脈之方式，施用海洛因。又
    甲○○明知海洛因係毒品危害防制條例所明定之違禁物品，
    非經許可不得持有，竟於98年10月15日中午12時30分許，在
    臺南市南區某超商店內，以新臺幣500元之價格，向綽號「
    阿文」之成年男子購得海洛因2包（毛重共0.32公克，驗餘
    淨重各為0.039公克、0.031公克）後，即未經許可而持有之
    。迄於同日中午12時40分許，甲○○騎乘車號HQ8-236 號機
    車行經臺南市○○○路與西門路口時，為警攔檢，甲○○於
    員警發覺其上開犯行前，即主動向員警坦承於上開時、地施
    用海洛因，及持有海洛因之事實，並交出上開海洛因2 包為
    警扣案，及同意由警採集其尿液送驗，發現呈可待因、嗎啡
    陽性反應。案經臺南市警察局第六分局報告臺灣臺南地方法
    院檢察署檢察官偵查起訴。
二、本件被告甲○○所犯施用第一級毒品罪及持有第一級毒品罪
    ，均係死刑、無期徒刑、最輕本刑為3年以上有期徒刑以外
    之罪，其於準備程序中就被訴事實為有罪之陳述，經法官告
    知簡式審判程序之旨，並聽取公訴人及被告之意見後，認宜
    為簡式審判程序，依刑事訴訟法第273條之1第1項規定，裁
    定進行簡式審判程序加以審理，則依據刑事訴訟法第273條
    之2、同法第159條第2項之規定，不適用傳聞法則有關限制
    證據能力之相關規定；並得依同法第310條之2之準用同法第
    454條之規定製作略式判決書（僅記載「證據名稱」），合
    先敘明。
三、按毒品危害防制條例前於92年7月9日修正公布，自93年1月9
    日施行，觀之該條例第20條、第23條之立法理由，修正後該
    條例就施用毒品者，只於「初犯」及「5年後再犯」二種情
    形，有其追訴條件之限制，即須於初犯經觀察、勒戒或強制
    戒治釋放後，5年內均無施用毒品之行為，始能認其前所實
    施之觀察、勒戒或強制戒治已足遮斷毒癮，而得於5年後再
    犯時，再予適用初犯之規定，重行觀察、勒戒等程序。倘5
    年內已經再犯，被依法追訴處罰，縱其第3次（或第3次以上
    ）施用毒品之時間在初犯釋放5年以後，即與「5年後再犯」
    之情形有別，且因已於「5年內再犯」，顯見其再犯率甚高
    ，原實施觀察、勒戒或強制戒治，已無法收其實效，而無5
    年戒斷期之存在，自無再經觀察、勒戒及強制戒治之必要，
    應得逕行追訴處罰（最高法院95年台上字第1071號判決參照
    ）。經查：本件被告前因施用毒品案件，經本院裁定令送勒
    戒處所觀察、勒戒後，認無繼續施用毒品傾向，由臺灣臺南
    地方法院檢察署檢察官於91年6月5日，以91年度偵字第2657
    號不起訴處分確定並釋放。復於前揭觀察、勒戒釋放後5年
    內，因施用毒品案件，經本院以96年度訴字第1143號判決判
    處有期徒刑1年4月確定等情，有臺灣高等法院被告前案紀錄
    表在卷可稽，依上開說明，本件施用毒品犯行，乃屬3犯以
    上，距初犯觀察勒戒後雖逾5年，惟核與毒品危害防制條例
    第20條第3項所定「5年後再犯」之立法意旨不符，仍應予追
    訴、處罰。
四、前項犯罪事實，有下列事證足資證明：
  (一)被告於警詢、偵訊中及本院準備程序中之自白。
  (二)採取尿液同意書、臺南市警察局第六分局調查甲○○涉嫌毒
    品案送驗尿液及年籍對照表、長榮大學確認報告。
  (三)高雄市立凱旋醫院濫用藥物成品檢驗鑑定書、扣案第一級毒
    品海洛因2包。
  (四)卷附臺灣高等法院被告全國前案紀錄表。
五、查海洛因係屬毒品危害防制條例第2條第2項第1款所列之第
    一級毒品，核被告所為，係犯毒品危害防制條例第10條第1
    項之施用第一級毒品罪及同條例第11條第1項持有第一級毒
    品罪。上開二罪間，犯意各別，行為互殊，應分論併罰。另
    被告有如犯罪事實欄所載之科刑及執行紀錄，有臺灣高等法
    院被告全國前案紀錄表1份在卷可稽，其受有期徒刑執行完
    畢，5年內故意再犯本件有期徒刑以上之罪，均為累犯，均
    應依刑法第47條第1項規定加重其刑。又被告就本件施用第
    一級毒品及持有第一級毒品犯行，均係在未有偵查職權之公
    務員或機關發覺其犯罪前，即主動向警員自承犯行，合於自
    首之要件，應依刑法第62條前段之規定減輕其刑。其有加重
    及減輕之刑罰事由，依刑法第71條第1項規定，先加重後減
    輕之。爰審酌被告前已曾多次因施用毒品案件經觀察勒戒及
    強制戒治程序後，仍未能徹底戒除毒癮，又多次因施用第一
    級毒品海洛因遭法院判處徒刑，仍舊因心志不堅，復犯本件
    之罪，顯見其戒癮之意志力尚薄弱，惟犯後坦承犯行態度良
    好等一切情狀，分別量處如主文所示之刑，並定其應執行之
    刑。扣案第一級毒品海洛因2包，應依毒品危害防制條例第1
    8條第1項前段規定，沒收銷燬之。
六、依刑事訴訟法第299條第1項前段、第273條之1第1項、第310
    條之1，毒品危害防制條例第10條第1項、第11條第1項、第1
    8條第1項前段，刑法第11條前段、第47條第1項、第62條、
    第51條第5款，判決如主文。
本案經檢察官乙○○到庭執行職務。
中    華    民    國    99    年    1     月    26    日
                  刑事第一庭    法  官  鄭銘仁
以上正本證明與原本無異。
如不服本判決應於收受本判後10日內向本院提出上訴書狀，並應
敘述具體理由。其未敘述上訴理由者，應於上訴期間屆滿後20日
內向本院補提理由書狀（均須按他造當事人之人數附繕本）「切
勿逕送上級法院」。
                                書記官  郭勝華
中    華    民    國    99    年    2     月    2     日
附記：
毒品危害防制條例第10條
施用第一級毒品者，處 6 月以上 5 年以下有期徒刑。
施用第二級毒品者，處 3 年以下有期徒刑。


司法院資訊處製作；財團法人民間司法改革基金會備份。
